【裁判字號】    89,交聲,128
【裁判日期】    890925
【裁判案由】    違反道路交通管理處罰條例聲明異議
【裁判全文】
臺灣臺北地方法院交通事件裁定                    八十九年度交聲字第一二八號
    異議人即
    受處分人  甲○○
右列受處分人因違反道路交通管理處罰條例案件，對於臺北市交通事件裁決所八十九
年二月廿三日所為之處分( 原處分案號：北市交裁車字第22-347780 號 )聲明異議，
本院裁定如左：
        主      文
原處分撤銷。
甲○○汽車駕駛人，駕駛汽車有酒精濃度過量情形，處新臺幣陸仟元罰鍰。
        理      由
一、按汽車駕駛人，駕駛汽車有酒精濃度過量情形者，處新臺幣六千元以上一萬二千
    元以下罰鍰，道路交通管理處罰條例第三十五條第一項第一款定有明文。
二、本件受處分人即異議人甲○○於八十九年一月九日晚十一時四十九分許，酒醉駕
    駛為其所有之一輛車牌DJ-1509 號自用小客車並附載其妻柯淑惠，在臺北縣永和
    市○○○路、保生路交岔路口，為臺北縣警察局永和分局交通分隊執勤員警蕭博
    敬攔停臨檢測得其吐氣所含酒精成份每公升0.36毫克，以其違反道路交通管理處
    罰條例第三十五條第一項第一款規定而當場摯單「(88)北縣警交乙字第347780號
    」舉發並指定應到案日期後，交予受處分人收受。嗣受處分人於應到案日期前向
    原處分機關申訴，辯稱「實際駕駛人係柯淑惠，受處分人當時係尿急下車」云云
    。原處分機關請舉發單位調查結果，以執勤員警親眼目睹受處分人係見警攔車盤
    查而臨時更換駕駛以規避檢查，仍認受處分人駕駛汽車有酒精濃度過量之情形。
    原處分機關乃於八十九年二月廿三日以「北市交裁車字第22-347780 號」裁決書
    ，依「道路交通管理處罰條例」第三十五條第一項第一款規定裁處受處分人新臺
    幣六千元罰鍰，惟因發見受處分人係未領有駕駛執照駕車，原處分機關以其另有
    違反「道路交通管理處罰條例」第二十一條第一款規定情形，逕依該條款規定於
    前揭裁決書內裁處新臺幣六千元罰鍰( 合併裁處新臺幣一萬二千元罰鍰 )。
三、訊據受處分人雖不否認其於前揭時地為警測得其吐氣所含酒精成份0.36毫克，惟
    辯稱「我有喝酒但沒有駕車，是我太太坐在駕駛座上，我因為尿急才下車。當時
    不是證人蕭博敬攔車」云云。經查：
    (一)證人( 舉發員警 )蕭博敬於本院調查中，到庭具結證述略以「我們當時是四
        名員警在永和市○○○路、保生路交岔路口執行取締酒後駕車勤務，由小隊
        長帶隊。該處因縮短車道執勤較安全。受處分人駕駛該輛車牌DJ-1509 號自
        用小客車，見有警員臨檢，在距離臨檢點約十五公尺左右處，受處分人即下
        車更換駕駛座。當時在他前面尚有四、五輛車被攔停待檢。我看到這輛車更
        換駕駛人，即跑上前攔截」等情綦詳，載明筆錄在卷可稽。按證人蕭博敬係
        本件原處分機關所認定受處分人確有前開「駕車酒精濃度過量」違規行為之
        原證人，其既然到庭在本院法官面前以言詞供述本件訴訟上之待證事實( 即
        受處分人有前開駕車酒精濃度過量之違規事實 )，且有吐氣酒精成份測試成
        果表影本一紙在卷可資佐證，已足使本院得有原處分機關所認定受處分人有
        於前揭時地駕車有酒精濃度過量之違規行為屬實之百分之百確信。況查本件
        卷存證據資料內並無任何積極證據足以證明證人蕭博敬上開供述係屬虛偽，
        亦無有足以令人確信蕭博敬之供述為不可採之品性證據或前科證據存在。本
        院自不得僅以證人為本件開單告發受處分人之員警而全盤抹煞其在訴訟上所
        具有之原證人資格。另受處分人對前開證人之供述並無法舉出或請本院調查
        任何對其有利之證據資料，以使本院對證人所供述受處分人違規之事實產生
        任何合理之懷疑。又交通警察掣單舉發違反道路交通管理處罰條例所列之違
        規事實，本質上為行政處分，係公務員基於職務上之權力，依法就特定之具
        體事件所為之具公法上效果之單方面行政行為，基於公務員為公法上行為具
        有公信力之原則，該行政行為當可被推定為真正，其據以依法處分之事實認
        定亦為正確無誤。
    (二)證人( 受處分人配偶 )柯淑惠雖堅稱為警攔停當時係其駕車，惟查該輛車牌
        DJ-1509 號自用小客車車主係受處分人「甲○○」，有車籍資料影本一紙在
        卷可稽。證人柯淑惠於本院調查中亦坦承其夫( 即受處分人 )甲○○雖未領
        有駕駛執照，但曾經多次無照駕駛該輛自用小客車在外行駛，且八十九年一
        月九日當天係一同駕車前往三峽送貨去程時，伊駕車之行車速度雖有時速五
        、六○公里，但受處分人還嫌太慢云云，載明筆錄在卷可稽。顯見受處分人
        為警攔截當時並非毫無親自駕車之可能，且前方約十五公尺處已有員警正在
        臨檢車輛，受處分人亦無因尿急而下車就地方便之理？從而本件異議人既未
        能提出證據以資證明其確無違規行為，僅空言稱其並未酒醉駕車，所為辯解
        尚難遽予採信，本件事證明確，受處分人之違規行為堪以認定。原處分機關
        以其違反「道路交通管理處罰條例」第三十五條第一項第一款規定之行為從
        輕裁處新臺幣六千元部分，即無違誤。
    (三)末查受處分人甲○○雖不否認其未領有駕駛執照，惟遍查全卷並無關於受處
        分人未領有駕駛執照駕車之違規舉發通知單，既然未經合法舉發，原處分機
        關逕行依「道路交通管理處罰條例」第二十一條第一款規定裁處新臺幣六千
        元罰鍰，即有不當。本件異議雖無理由，惟原處分既有前述可議，即無法維
        持而應由本院予以撤銷，並另依「道路交通管理處罰條例」第三十五條第一
        項第一款規定裁處新臺幣六千元罰鍰，以資適法。受處分人既未領有駕駛執
        照，自毋庸再依「道路交通管理處罰條例」第三十五條第一項第一款裁處吊
        扣駕駛執照及依第六十三條第一項第三款規定並記違規點數三點等處分，並
        此敘明。
三、據上論斷，應依道路交通案件處理辦法第二十條前段，裁定如主文。
中      華      民      國    八  十  九    年     九     月    廿五    日
                          臺灣臺北地方法院交通法庭
                                  法  官  鍾    華
右正本證明與原本無異
如不服本裁定應於送達後五日內向本院提出抗告狀
                                  書記官  黃  繡  琴
中      華      民      國    八  十  九    年     九     月廿五    日


司法院資訊處製作；財團法人民間司法改革基金會備份。
